【裁判字號】    95,再,12
【裁判日期】    950529
【裁判案由】    再審之訴
【裁判全文】
臺灣臺北地方法院民事判決                95年度再字第12號
再審原告    甲○○
上列再審原告與再審被告華南商業銀行股份有限公司間請求清償
借款事件，再審原告對於中華民國70年5月30日本院70年度訴字
第2252號確定判決提起再審之訴，本院判決如下：
    主  文
再審之訴駁回。
再審訴訟費用由再審原告負擔。
    理  由
一、按當事人知他造之住居所，指為所在不明而與涉訟者。但他
    造已承認其訴訟程序者，不在此限，民事訴訟法第496條第1
    項第6款定有明文。依民事訴訟法第496條第1項第6款規定提
    起再審之訴者，必須相對人在其主觀上明知他造之住居所，
    故以不實之陳述，指為所在不明而與涉訟者，始足當之；若
    因過失不知他造之住居所而為所在不明，則不在本款適用之
    列。次按對於當事人之送達，有應為送達之處所不明者，受
    訴法院得依聲請，准為公示送達。原告或曾受送達之被告變
    更其送達之處所，而不向受訴法院陳明，致有第一項第一款
    之情形者，受訴法院得依職權，命為公示送達，民事訴訟法
    第149條第1項第1款及第150條分別定有明文。又民事訴訟法
    第149條第1項第1款所謂「應為送達之處所不明者」，係指
    已用相當之方法探查，仍不知其應為送達之處所者而言（最
    高法院82年度台上字第282號判決要旨參照）。
二、本件再審意旨略以：再審原告卻於民國94 年6月間收到再審
    被告向法院聲請強制執行再審原告財產之執行命令。惟再審
    原告在此之前從未收受再審被告向法院提起訴訟之書面通知
    。而依本院94年度重訴字第1322號判決理由可知，再審被告
    對再審原告所據以執行之本院70年度訴字第2252號判決執行
    名義，係以再審原告送達處所不明以公示送達方法對再審原
    告為送達。惟再審原告並無應受送達處所不明之情事，且若
    再審原告與再審被告間確有債權債務關係存在，則依再審被
    告所執之文書應可知悉再審原告之地址，再審被告竟指再審
    原告所在不明而與之涉訟，該當民事訴訟法第496條第1項第
    6款規定：「當事人知他造之住所，指為所在不明而與涉訟
    者」事由云云。
三、查本院70年度訴字第2252號判決係以再審原告應為送達處所
    不明，而以公示送達之方式送達再審原告，有本院70年度訴
    字第2252號判決乙份附卷可查。而再審被告於本院70年度訴
    字第2252號訴訟程序中，已提出借據影本、本票影本、保證
    書影本及戶籍謄本、帳卡傳票等影本為證，此於本院70年度
    訴字第2252號判決事實欄甲、三證據欄已記載明確。可見再
    審被告已將其主張之借款契約法律關係所持有之文件均予提
    出，且法院已依再審被告提出之借據、本票、保證書、戶籍
    謄本及帳卡傳票等書證，仍不能知悉再審原告應為送達之處
    所，始依民事訴訟法第149條第1項第1款或第150條規定准以
    公示送達之方式送達再審原告。自難認再審被告主觀上明知
    再審原告之住居所卻指為所在不明而與之涉訟該當民事訴訟
    法第496條第1項第6款規定之情形。再審原告主張本院70 年
    度訴字第2252號判決有民事訴訟法第496條第1項第6款規定
    之再審事由存在，自無可取。
四、從而，再審原告提起本件再審之訴顯無理由，爰不經言詞辯
    論，逕以判決駁回之（最高法院44年度台上字第566號判例
    參照）。
五、據上論結，本件再審之訴為顯無理由，依民事訴訟法第502
    條第2項、第78條，判決如主文。
中    華    民    國    95    年    5     月    29    日
                  臺灣臺北地方法院民事第三庭
                         法  官  黃書苑
以上正本係照原本作成。
如對本判決上訴，須於判決送達後20日內向本院提出上訴狀。
中    華    民    國    95    年    5     月    29    日
                         書記官  趙郁涵


司法院資訊處製作；財團法人民間司法改革基金會備份。
